【裁判字號】    95,上更(一),82
【裁判日期】    950418
【裁判案由】    違反槍砲彈藥刀械管制條例
【裁判全文】
臺灣高等法院刑事判決                 95年度上更(一)字第82號
上  訴  人
即  被  告  乙○○
指定辯護人  本院公設辯護人  甲○○
上列上訴人因違反槍砲彈藥刀械管制條例案件，不服台灣桃園地
方法院90年度訴字第802號，中華民國91年3月13日第一審判決（
起訴案號：臺灣桃園地方法院檢察署88年度偵字第9978號）提起
上訴，經判決後，由最高法院發回更審，本院判決如下：
    主  文
原判決關於乙○○未經許可寄藏改造手槍及執行刑部分撤銷。
乙○○未經許可寄藏可發射子彈具有殺傷力之改造手槍，累犯，
處有期徒刑捌月，併科罰金新台幣陸萬元；罰金如易服勞役，以
新台幣玖佰元即銀元參佰元折算壹日。扣案之仿WALTHER廠半自
動手槍製造之改造玩具手槍壹枝（含彈匣、槍枝管制編號000000
0000）、仿COLT廠半自動手槍製造之改造玩具手槍壹枝（含彈匣
、槍枝管制編號0000000000）及改造子彈壹顆，均沒收。
    事  實
一、乙○○於民國85年間，因違反麻醉藥品管理條例安件，經台
    灣桃園地方法院判處有期徒刑4月，於86年3月3日執行完畢
    ；又於85年間，因違反藥事法案件，經台灣台北地方法院判
    處有期徒刑6月，又於86年間，因違反麻醉藥品管理條例案
    件，經台灣桃園地法院判處有期徒刑6月，兩案接續執行，
    於87年9月4日執行完畢，猶不知悔改。復於88年1月間，在
    桃園縣桃園市○○路舊遠東百貨公司附近，受其友人蕭偉業
    （另經本院判處有期徒刑1年10月，併科罰金新台幣10萬元
    ）之委託，代為保管可發射子彈、具殺傷力之仿WALTHER廠
    半自動手槍製造之玩具手槍，將槍管車通而成之改造手槍；
    仿COLT廠半自動手槍製造之金屬玩具手槍，更換土造金屬槍
    管而成之改造手槍各1枝（均含彈匣1個）；具殺傷力之金屬
    彈殼加裝圓錐狀直徑約9mm之金屬彈頭改造而成之子彈2顆，
    藏放於桃園市○○路土地公廟旁下水道涵洞內。嗣於88年6
    月22日下午7時30分許，乙○○在桃園市○○路、大興西路
    口，為警查獲其持有第二級毒品安非他命3小包及在桃園市
    ○○街172號4樓住處，查獲其所有安非他命11小包（其轉讓
    毒品部分，另經原審法院判處有期徒刑8月確定）。乙○○
    於警詢其毒品案件時，主動向警自首，另有寄藏槍枝子彈之
    犯行，帶警至桃園市○○路土地公廟旁下水道涵洞內取出上
    開改造之手槍2枝及子彈2顆（嗣鑑定時試射1顆）報繳。
二、案經桃園縣警察局桃園分局報請台灣桃園地方法院檢察署檢
    察官偵查起訴。
    理  由
一、訊據被告乙○○矢口否認寄藏槍枝、子彈之犯行，辯稱：扣
    案之改造手槍及子彈是蕭偉業自行藏放上開處所，因其知悉
    其事，乃向警方提供線索，帶警起出槍彈，伊並未受託寄藏
    云云。
二、然查：
（一）上揭被告寄藏可發射子彈、具殺傷力之槍枝及子彈之犯罪
      事實，業據被告乙○○於警查獲其毒品案件時，向警自首
      ，主動供稱：「我有2把手槍，1把八毫米、另1把改造四
      五手槍、子彈2顆，我願意報繳，因有一名不詳姓名年籍
      男子交給我一包東西，都沒有來拿，我一打開才發現是槍
      ，因此我害怕有事，所才藏起來放置在桃園市○○路一間
      土地公廟旁水溝內，我願意帶同警方取出。」（見88年度
      偵字第9978號影印偵查卷第10頁正背面）、於警方再次詢
      問時仍供稱：「於88年1月份，在桃園市（舊）遠東百貨
      公司附近，有一不詳姓名男子，交給我一包東西，叫我看
      好但都沒有來拿，結果我一打開才發現是2把手槍，因此
      我怕有事，所以才藏起來，放置在桃園市○○路土地公廟
      旁下水溝涵洞，今天才向警方報繳取出槍枝。」（見同上
      偵查卷第11頁背面），復於檢察官初次訊問時供稱：「槍
      是88年1月底在桃園市（舊）遠東百貨電影院附近，不詳
      人士給我的，說之後會來拿，我怕有事，即將之藏在土地
      公廟旁處。」（見同上偵查卷第44頁）。另證人即查獲本
      案槍枝子彈之員警羅校琪於原審法院證稱：「（乙○○是
      否主動提供持有2把手槍的資料給警方？）確實跟警方承
      認持有槍枝，供出藏槍地點，是乙○○主動提供的，否則
      我們也不認識蕭偉業，也不會知道藏槍地點。」（見原審
      卷第96頁）並有改造之八毫米手槍、四五手槍各1枝及改
      造土造子彈2顆扣案足稽。而該扣案之槍、彈經送鑑定結
      果，送鑑八毫米手槍1枝（含彈匣、槍枝管制編號00000
      00000），係WALTHER廠半自動手槍製造之玩具手槍，將槍
      管車通而成之改造手槍，機械性能良好，具殺傷力；送
      鑑改造四五手槍1枝（含彈匣、槍枝管制編號0000000000
      ），係仿COLT廠半自動手槍製造之金屬玩具手槍，更換土
      造金屬槍管而成之改造手槍，機械性能良好，具殺傷力；
      送鑑子彈2顆，均係土造金屬彈殼，加裝圓錐狀直徑約
      9mm之土造金屬彈頭改造而成，經試射1顆結果，能擊發，
      具殺傷力，有內政部警政署刑事警察局88年7月2日刑鑑字
      第60488號鑑驗通知書在卷可憑（見同上偵查卷第55頁背
      面）。則被告乙○○若非受託藏放改造槍枝、子彈，焉有
      可能帶同警方人員，在上址隱密之處所，起獲該具殺傷力
      之改造槍枝、子彈？
（二）至被告乙○○嗣於警方借提詢問改稱：槍是蕭偉業藏在桃
      園市○○路一間土地公廟旁的，他曾經跟我講過云云；於
      原審再改稱：蕭偉業去藏槍、子彈時，我有看到云云，所
      辯前後不一，存有矛盾瑕疪。又證人蕭偉業於警詢時稱：
      槍是我的沒錯，藏在桃園市○○路一間土地公廟旁云云（
      見上開偵查卷第67頁背面）；於檢察官訊問改稱：槍是我
      丟到水溝裡，當時乙○○在現場，並沒有子彈（見同上偵
      查卷第55頁背面、第56頁）；於原審再改稱：我把槍藏在
      桃園市○○路土地公廟旁水溝下水道涵洞那邊，乙○○坐
      我的車子，我告訴他丟了這2把手槍云云（見原審卷第11
      頁）。證人蕭偉業所證，或藏放槍枝或丟棄於水溝或是被
      告所目睹或是告知被告，均不相符，若確有其事，何能如
      此。尤有甚者，蕭偉業明確證稱，只有手槍沒有子彈，而
      被告帶警起出槍彈之前，已供述有手槍2枝，子彈2顆，且
      果報繳有子彈，足見其確有經手加以藏放，否則焉能知悉
      有2顆子彈。至該子彈部分，雖證人蕭偉業於本院證稱：
      （為何裡面有查到子彈？）我並沒有打開看過。（你沒有
      打開看過，為何知道裡面有手槍？）因為他（指前手綽號
      阿富者）交給我的時候，我有打開看過，但我沒看有無子
      彈云云。然若親自藏放手槍之蕭偉業，都未看到或查知槍
      枝內有子彈，何以未經手之被告竟能明確供述有子彈2顆
      ？此更證明是被告所藏放。證人蕭偉業所證述，為迴護替
      其藏放槍枝子彈之被告，灼然自明。
（三）被告乙○○另於偵查中辯稱：其於88年7月7日警方借提時
      ，警詢筆錄係警察先寫好之後，叫其簽名云云。然查該警
      詢筆錄，被告乙○○陳稱：槍是蕭偉業藏在桃園市○○路
      一間土地公廟旁的，他曾經跟我講過云云。被告乙○○並
      未承認有何寄藏槍枝、子彈之行為。且本院並不採用該筆
      錄之被告陳述為證據，自無庸再調查該次被告陳述之任意
      性。
（四）綜上所述，被告乙○○所辯，應屬事後翻異卸責之詞，不
      足採信。其罪事證明確，犯行洵堪認定，應予依法論科。
三、被告犯罪行為後，槍砲彈藥刀械管制條例於94年1月26日修
    正公布，同年月28日生效，廢止原第11條，並修正第8條，
    舊法第11條第4項規定「未經許可，持有、寄藏或意圖販賣
    而陳列第1項所列槍砲者，處1年以上7年以下有期徒刑，併
    科新臺幣700萬元以下罰金。」；修正後新法第8條第4項規
    定「未經許可，持有、寄藏或意圖販賣而陳列第1項所列槍
    枝者，處3年以上10年以下有期徒刑，併科新臺幣700萬元以
    下罰金。」經比較結果，以舊法有利於被告，依刑法第2條
    第1項但書規定，自應適用修正前行為時槍砲彈藥刀械管制
    條例第11條第4項科處。核被告受託代藏具殺傷力槍枝、子
    彈之犯行，係犯修正前時槍砲彈藥刀械管制條例第11條第4
    項（起訴書誤載為第4款）未經許可寄藏具殺傷力之其他可
    發射子彈手槍罪及同條例第12條第4項（起訴書誤載為同條
    第4款）未經許可寄藏子彈罪（子彈部分，法律未修正，無
    新舊法比較問題）。被告乙○○同時寄藏具殺傷力之改造手
    槍2 支及改造子彈2顆，係一行為觸犯未經許持有具殺傷力
    之其他可發射子彈手槍罪與未經許可持有改造子彈罪，為想
    像競合犯，應從較重之未經許可寄藏具殺傷力之其他可發射
    子彈手槍罪處斷。按寄藏係指受託寄存並為藏匿，受託保管
    之人於事理本質上當然持有該標的物，故保管本身即為寄藏
    概念之核心，其因保管本身所為之持有，即為寄藏之當然結
    果（最高法院74年台上字第3400號判例意旨參照），被告持
    有行為，既為寄藏行為之當然結果，自不另論以持有槍彈之
    行為。又被告乙○○有事實欄所載之犯罪科刑及執行情形，
    有本院被告全國前案紀錄表在卷可按，其於前案有期徒刑執
    行完畢後，5年內再犯本案有期徒刑以上之罪，為累犯，應
    依法加重其刑。被告在其寄藏槍枝子彈之犯行未經發覺前，
    自行供出犯罪自首，並主動報繳帶同警方起出槍枝子彈扣案
    ，有桃園縣警察局桃園分局88年6月23日桃警分刑字第1633
    號刑事案件報告書所附之同日警訊筆錄在卷可稽，應依槍砲
    彈藥刀械管制條例第18條第1項前段之規定減輕其刑，並先
    加後減之。
四、原審對被告為有罪科刑之判決，固非無見。惟查：被告犯罪
    後，槍砲彈藥刀械管制條例業於94年1月26日修正公布施行
    ，原審判決時不及比較適用，尚有未合，自屬無可維持。被
    告上訴意旨，仍執前詞，否認犯罪，雖不足採，惟原判決既
    有可議，自應由本院將原判決關於被告未經許可寄藏手槍及
    執行刑部分撤銷改判。爰審酌被告之素行、犯罪之動機、目
    的、手段，其受人之託藏匿槍彈，對於人身安全、社會治安
    可能造成之危害，惟未持該槍彈造成實害，其寄藏槍枝子彈
    之數量及主動自首報繳之情節及犯罪後態度等一切情狀，量
    處如主文第2項所示之刑，併就罰金之部分，諭知易服勞役
    之折算標準，以資懲儆。扣案之具殺傷力仿WALTHER廠半自
    動手槍製造之玩具手槍，將槍管車通而成之改造手槍1枝（
    含彈匣、槍枝管制編號0000000000）、仿COLT廠半自動手槍
    製造之金屬玩具手槍，更換土造金屬槍管而成之改造手槍1
    枝（含彈匣、槍枝管制編號0000000000）、土造子彈1顆，
    均屬違禁物，爰依刑法第38條第1項第1款之規定宣告沒收。
    至於另一顆改造子彈，因鑑定時試射擊發，不具違禁物之性
    質，無庸為沒收之諭知，附此敘明。
五、據上論斷，應依刑事訴訟法第369條第1項前段、第364條、
    第299條第1項前段，行為時槍砲彈藥刀械管制條例第11條第
    4項、第12條第4項、第18條第1項前段，刑法第11條前段、
    第2條第1項但書、第55條、第47條、第42條第2項、第38條
    第1項第1款，罰金罰鍰提高標準條例第2條，現行法規所定
    貨幣單位折算新臺幣條例第2條之規定，判決如主文。
本案經檢察官郭啟東到庭執行職務。
中    華    民    國    95    年    4     月    18    日
                  臺灣高等法院刑事第十六庭
                              審判長法  官  葉騰瑞
                                    法  官  黃俊明
                                    法  官  趙功恆
以上正本證明與原本無異。
如不服本判決，應於收受送達後十日內向本院提出上訴書狀，其
未敘述上訴之理由者並得於提起上訴後十日內向本院補提理由書
（均須按他造當事人之人數附繕本）。
                                    書記官  孫佩琳
中    華    民    國    95    年    4     月    18    日
附錄本案論罪科刑法條全文：
修正前行為時槍砲彈藥刀械管制條例第11條第4項
未經許可，持有、寄藏或意圖販賣而陳列第1項所列槍砲者，處
1年以上7年以下有期徒刑，併科新臺幣700萬元以下罰金。
槍砲彈藥刀械管制條例第12條第4項
未經許可，持有、寄藏或意圖販賣而陳列子彈者，處5年以下有
期徒刑，併科新台幣300萬元以下罰金。


司法院資訊處製作；財團法人民間司法改革基金會備份。
